【裁判字號】    98,上訴,365
【裁判日期】    980430
【裁判案由】    毒品危害防制條例
【裁判全文】
臺灣高等法院臺南分院刑事判決         98年度上訴字第365號
上  訴  人
即  被  告  甲○○
                    送達處所.
上列上訴人因毒品危害防制條例案件，不服臺灣臺南地方法院
97年度訴字第2167號中華民國98年2月13日第一審判決（起訴案
號：臺灣臺南地方法院檢察署97年度毒偵緝字第187號、97年度
毒偵字第2479號、第2503號），提起上訴，本院判決如下：
    主  文
原判決關於事實一之(二)、(三)施用第一級毒品暨定執行刑部分均撤
銷。
前項撤銷部分甲○○施用第一級毒品，累犯，處有期徒刑拾月，
扣案未使用之注射針筒貳支沒收。又施用第一級毒品，累犯，處
有期徒刑拾月，扣案已使用之注射針筒壹支沒收。
其餘上訴駁回（即事實一之(一)、(四)部分）。
第二項撤銷部分所處有期徒刑拾月、拾月，及第三項駁回部分所
處有期徒刑陸月、壹年，應執行有期徒刑貳年。扣案未使用之注
射針筒貳支、已使用之注射針筒壹支均沒收。
    事  實
一、甲○○前於民國（下同）92年間，曾因施用毒品案件，經臺
    灣臺南地方法院裁定送觀察、勒戒，因有繼續施用毒品傾向
    ，再經該院裁定施以強制戒治，於93年5月15日執行完畢。
    另因竊盜、毒品、侵占等案件，經臺灣桃園地方法院、臺南
    地方法院分別判處有期徒刑5月、10月、1年、8月、3月確定
    ，再經檢察官聲請減刑並定其應執行之刑，而由臺灣臺南地
    方法院裁定定其應執行之刑為有期徒刑1年6月確定，並於97
    年2月28日縮刑期滿執行完畢（起訴書所載甲○○於92 年間
    因毒品案件被判處有期徒刑1年，而於94年2月15日執行完畢
    之紀錄，因另有上揭前案執行紀錄，宜以最近者作為判斷是
    否構成累犯之依據）。詎甲○○仍未戒除毒癮，猶不知悔改
    ，於觀察、勒戒，再經強制戒治，未滿五年內，又先後於下
    列時間、地點施用毒品：
  (一)97年4月17日，在臺南縣仁德鄉「長興汽車旅館」施用第二
    級毒品甲基安非他命1次。
  (二)97年4月17日晚上八時許，在臺南市○○○路○段某加油站
    廁所內，以針筒注射之方式，施用第1級毒品海洛因1次；嗣
    於97年4月19日上午10時10分許，在臺南市○○區○○路312
    號前，為警查獲甲○○持有未經使用之注射針筒2支，再經
    甲○○同意而採尿送驗後，呈甲基安非他命（即前開(一)之部
    分）及嗎啡陽性反應。並扣得上開被告所有預備使用之注射
    針筒2支。
  (三)97年8月5日晚間8時許，在臺南縣歸仁鄉○○○路162號3樓
    住處，以針筒注射之方式，施用第一級毒品海洛因1次；嗣
    於97年8月7日下午1時10分許，經其同意，由警採集甲○○
    尿液而送驗結果呈嗎啡陽性反應。並扣得其所有供使用過之
    注射針筒1支。
  (四)97年8月31日晚間8時許（起訴書誤載為97年8月29日晚間某
    時），在臺南縣永康市○○路上「麥當勞」餐廳之廁所內，
    以針筒注射之方式，施用第一級毒品海洛因1次。嗣於97年9
    月1日下午4時20分許，經其同意，由警採集甲○○尿液而送
    驗結果呈嗎啡陽性反應。
二、案經臺南市警察局第四分局、第二分局、第一分局分別報請
    臺灣臺南地方法院檢察署檢察官偵查起訴。
    理  由
一、本案上訴人即被告甲○○所犯係毒品危害防制條例第10條第
    1項、第2項之罪，非死刑、無期徒刑或最輕本刑有期徒刑三
    年以上之罪，亦非高等法院管轄第一審案件，且被告就被訴
    事實為有罪之陳述，經原審告知被告簡式審判程序之旨，並
    聽取檢察官、被告之意見後，原審合議庭裁定進行簡式審判
    程序，復於本院審理時，亦為認罪，亦經當事人均同意適用
    簡式審判程序，是本案之證據調查，依刑事訴訟法第２７３
    條之２規定，不受同法第１５９條第１項、第１６１條之２
    、第１６１條之３、第１６３條之１及第１６４條至第１７
    ０條規定之限制，即不適用傳聞法則有關限制證據能力之相
    關規定，合先敘明。
二、訊據上訴人即被告甲○○對於上揭事實迭據於警詢（見臺南
    市警察局第四分局南市警四刑字第09700000298號卷第2頁、
    臺南市警察局第二分局南市警二刑字第0974202652號卷第5-
    6頁、臺南市警察局第一分局南市警一刑偵字第97090001062
    號卷第2-4頁）、偵查中 (見偵緝卷第7-8頁)、原審（見原
    審卷第25、33、34頁）及本院98年4月6日準備程序、98年4
    月23日審理時均坦承不諱。復有被告分別於97年4月19日上
    午10時10分許、97年8月7日下午1時10分許、97年9月1日下
    午4時20分許，為警查獲時，經其同意，由警採集被告尿液
    而送驗結果呈嗎啡陽性反應（第一次復有呈甲基安非他命陽
    性反應），亦有詮昕科技股份有限公司濫用藥物尿液檢驗報
    告、臺南市警察局第四分局送驗尿液年籍對照表、臺南市警
    察局第四分局同意搜索書、搜索扣押筆錄、扣押書、查獲之
    照片二張、扣案未使用之注射針筒2支（見臺南市警察局第
    四分局南市警四刑字第09700000298號卷第9-16頁）；搜索
    扣押筆錄、扣押物品目錄表、施打毒品痕跡之照片三張、扣
    案已使用過注射針筒1支、詮昕科技股份有限公司濫用藥物
    尿液檢驗報告、臺南市警察局第二分局送驗尿液及年籍對照
    表（見臺南市警察局第二分局南市警二刑字第0974202652號
    卷第1- 4、7、9頁）；搜索扣押筆錄、扣押物品目錄表、現
    場照片八張、臺南市警察局第一分局送驗尿液及年籍對照表
    （見臺南市警察局第一分局南市警一刑偵字第97090001062
    號卷第15-18、22、27-30頁）、詮昕科技股份有限公司濫用
    藥物尿液檢驗報告（見偵查卷第11頁）等在卷可稽。足認被
    告之自白核與事實相符，應可採信。
三、按觀察、勒戒、強制戒治執行完畢釋放後，5年內再犯施用
    毒品之罪者，檢察官應依法追訴，毒品危害防制條例第23條
    第2項定有明文。查被告甲○○前於92年間，因施用毒品案
    件，經臺灣臺南地方法院裁定送觀察、勒戒，因有繼續施用
    毒品傾向，再經該院裁定施以強制戒治，於93年5月15日執
    行完畢。亦有臺灣高等法院被告前案紀錄表足資為證，被告
    竟於觀察、勒戒、強制戒治執行完畢釋放後，5年內再犯施
    用第一、二級毒品罪，依前述說明，自應由檢察官逕為追訴
    ，自應依法論科。
四、查海洛因、甲基安非他命為第一級、第二級毒品，毒品危害
    防制條例第2條第2項第1款、第2款分別定有明文，被告施用
    海洛因、甲基安非他命，是核上訴人即被告所為，係犯毒品
    危害防制條例第10條第1項、第2項之施用第一級、第二級毒
    品罪。其施用前持有海洛因、甲基安非他命之低度行為，均
    為其後施用之高度行為所吸收，不另論罪。又被告先後施用
    第二級、第一級毒品之行為，犯意各別，行為不同，應予分
    論併罰。另被告曾分別因竊盜案件，經臺灣桃園地方法院以
    95年度壢簡字第503號判決判處有期徒刑5月；因竊盜案件經
    臺灣臺南地方法院（下簡稱該院）以95年度易字第383號判
    決判處有期徒刑10月；因施用毒品案件再經該院以95年度訴
    字第691號判決判處有期徒刑1年；因竊盜及侵占等案件，經
    該院以96年度易字第220號判處有期徒刑8月、3月確定；嗣
    經檢察官聲請就前開案件減刑並定其應執行之刑，而由該院
    以96年度聲減字第2811號裁定定其應執行之刑為1年6月確定
    ，再於97年2月28日縮刑期滿執行完畢，有臺灣高等法院被
    告前案紀錄表卷內可憑，被告於5年以內故意再犯本件有期
    徒刑以上之罪，為累犯，應依刑法第47條第1項規定加重其
    刑。
五、原審對上訴人即被告甲○○就事實一之(一)、(四)部分，以被告
    罪證明確，因以適用毒品危害防制條例第10 條第1項、第2
    項，刑法第11條前段、第47條第1項之規定，本院依刑法第
    57條之規定及事實一之(四)部分，就事實一之(一)、(二)、(三)歷經
    查獲，仍再施用為審酌，原審就事實一之(一)施用第二級毒品
    部分，判處有期徒刑六月；就事實一之(四)施用第一級毒品部
    分，判處有期徒刑一年，本院經核原判決就該部分認事用法
    俱無不合，量刑亦稱妥適，被告上訴意旨以原判決就該部分
    量刑過重，指摘原判決不當，為無理由，應予駁回。
六、原判決就被告事實一之(二)、(三)部分以被告罪證明確，因予論
    罪科刑，固非無見。惟查：(一)原判決就被告事實一之(二)部分
    ，原判決認被告係於97年4月18日，在臺南市○○路上「麥
    當勞」餐廳之廁所內，施用第1級毒品海洛因1次。然查被告
    於97年4月19日為警查獲，於同日警詢時即供稱係97年4月17
    日晚上八時許，在臺南市○○○路○段某加油站廁所內注射
    等語（見臺南市警察局第四分局南市警四刑字第0970000029
    8號卷第2頁）。復於本院審理時供承係在該時間、地點施用
    第一級毒品才對等語（見本院卷第42頁）。是原判決就該部
    分認定之時間、地點尚有未洽；(二)原判決就被告事實一之(三)
    部分，警方於查獲時尚扣有被告所有用於施用毒品已使用過
    之注射針筒1支，原判決疏未予沒收，亦有未洽。原判決既
    有上述可議之處，且被告上訴意旨以原判決就該部分量刑及
    定執行刑過重，尚非全無理由，原判決就該部分及定執行刑
    即屬無可維持，自應由本院就該部分及定執行刑予以撤銷改
    判。爰審酌被告前有違反毒品危害防制條例、竊盜等前科，
    足見素行不佳，竟仍再行施用毒品海洛因，顯見未存抗拒毒
    品誘惑之決心，自需施以相當之刑罰，以期收教化之功能，
    並協助其戒去毒癮，兼衡被告犯後坦承犯行等一切情狀，各
    量處有期徒刑十月。並就上訴駁回部分所處有期徒刑六月、
    一年及撤銷部分所處有期徒刑十月、十月，並定執行刑為有
    期徒刑二年，以示懲儆。
七、事實一之(二)部分扣案未經使用之注射針筒2支，為被告所有
    預備供施用毒品海洛因所用之物；事實一之(三)部分扣案被告
    已使用過之注射針筒1支，亦為被告所有供施用毒品海洛因
    所用之物，均經被告自承在卷，均應依刑法第38條第1項第2
    款規定沒收。
據上論斷，應依刑事訴訟法第368條、第369條第1項前段、第364
條、第299條第1項前段，毒品危害防制條例第10條第1項，刑法
第11條前段、第47條第1項、第51條第5款、第38條第1項第2款，
判決如主文。
本案經檢察官江守權到庭執行職務。
中    華    民    國    98    年    4     月    30    日
                  刑事第五庭    審判長法  官  楊明章
                                      法  官  戴勝利
                                      法  官  楊子莊
以上正本證明與原本無異。
施用第一級毒品部分如不服本判決應於收受送達後10日內向本院
提出上訴書狀，其未敘述上訴理由者，並得於提起上訴後10日內
向本院補提理由書（均須按他造當事人之人數附繕本）「切勿逕
送上級法院」。
施用第二級毒品部分不得上訴
                                      書記官  李珍鳳
中    華    民    國    98    年    4     月    30    日
附錄本案論罪科刑法條全文：
毒品危害防制條例第10條：
施用第一級毒品者，處6月以上5年以下有期徒刑。
施用第二級毒品者，處3年以下有期徒刑。


司法院資訊處製作；財團法人民間司法改革基金會備份。
